臺北高等行政法院判決
                                      99年度訴字第2468號
                                     100年4月7日辯論終結
原      告　何榮昌
訴訟代理人　周復興　律師
被      告　國防部陸軍司令部
代　表　人　楊天嘯（司令）住同上
訴訟代理人　易言立
          　彭煥文
          　劉俊男
上列當事人間撤職事件，原告不服國防部中華民國99年10月15日
99年決字第130 號訴願決定，提起行政訴訟，本院判決如下：
    主  文
原告之訴駁回。
訴訟費用由原告負擔。
　　事實及理由
一、事實概要：
    原告原為陸軍部隊訓練○區○○中心（下稱○○中心）○○
    ○○○，於民國（下同）91至93年任職陸軍○○第○旅戰○
    ○營○○○○期間，因○○等案件，經國防部高等軍事法院
    高雄分院於○年○月○日判處應執行○○○○○○，○○○
    ○○年，○○○年，於○年○月○日確定在案。○○中心審
    認原告經判決宣告○○並同時宣告○○○○確定，呈報被告
    以99年8 月13日國陸人管字第0990018399號令核定原告溯自
    95年10月3 日撤職。原告不服，經提起訴願遭駁回，遂提起
    本件行政訴訟。
二、本件原告主張：
  (一)刑法第74條第5 項雖規定緩刑之效力不及於從刑，惟該規定
    係於94年2 月2 日修正公布，嗣於95年7 月1 日始施行，核
    諸刑法第1 條罪刑法定原則、同法第2 條從舊從輕原則、司
    法院釋字第56號解釋，行為如發生於95年7 月1 日以前，公
    務員之過犯行為縱被判褫奪公權，若其主刑經宣告緩刑者，
    應適用行為當時之法律規定，即除該公務員別有不得充任公
    務員之消極資格限制外，並不得僅因該員受褫奪公權之宣告
    ，而不問有緩刑之諭知即一律不得充任公務員。原告所觸犯
    之○○罪及○○○○○罪均發生於○年○月○日至○年○月
    ○日之舊法期間，即無緩刑之效力不及於從刑規定之適用，
    被告不得以95年7 月1 日以後始增訂之刑法第74條第5 項規
    定，認定緩刑之效力不及於褫奪公權，而據為剝奪原告工作
    權、財產權及服公職等基本權之依據。
  (二)陸海軍軍官士官任職條例（下稱任職條例）第10條規定軍官
    、士官經判決確定處有期徒刑以上之刑，未宣告緩刑者，予
    以撤職，依其反面解釋，若軍官有過犯行為遭判決確定處有
    期徒刑以上之刑，但有宣告緩刑者，即無需撤職。然任職條
    例施行細則第55條第1 項第5 款第4 目竟規定「經裁判宣告
    緩刑並同時宣告褫奪公權者，自判決確定之日起撤職」，亦
    即軍官之過犯行為經判決確定處有期徒刑以上之刑，縱有緩
    刑之宣告，但同時宣告褫奪公權者，即須於判決確定時撤職
    。惟任職條例施行細則係依任職條例第21條概括授權國防部
    定之，即行政程序法第150 條所稱之法規命令，依任職條例
    受有期徒刑判決確定，並同受緩刑之宣告者，不論有無褫奪
    公權之宣告，即非得撤職，而任職條例施行細則竟置授權母
    法之明文規定於無物，兀自增加只要有褫奪公權之宣告，即
    需撤職，顯係增加母法所無之規定，以限制人民之工作、財
    產及服公職之權利，核諸司法院釋字第443 號解釋理由書及
    釋字第658 號解釋意旨，被告逕以施行細則為限制原告權利
    ，置母法基本規定於不問，顯已違反憲法第23條法律保留原
    則及比例原則，顯於法無據等情。並聲明求為判決撤銷訴願
    決定及原處分。
三、被告則以：
  (一)原告判決確定時適用之任職條例施行細則第55條第1項第5款
    第4 目規定，係任職條例第21條授權國防部訂定，又為落實
    刑法95年7 月1 日施行之刑法第74條，增訂第5 項緩刑之效
    力不及從刑之規定，提供法令上處理依據，爰於95年6 月30
    日修正任職條例施行細則第55條第1 項第5 款時，增訂第4
    目「經裁判宣告緩刑並同時宣告褫奪公權者，自裁判確定之
    日起撤職」之規定，並明定該條自95年7 月1 日施行。顯見
    國防部若依法律授權訂定施行細則時，為適用相關規定而作
    補充性之規範，如無違於一般法律解釋方法，於符合相關憲
    法原則及法律意旨之限度內，即與法律保留原則無所牴觸。
  (二)刑法94年修正施行後，犯罪在新法施行前，新法施行後，緩
    刑之宣告，應適用新法第74條之規定。又刑法上有關緩刑之
    宣告，係針對主刑而言，褫奪公權並無宣告緩刑之規定。原
    告因貪污等案件，經國防部高等軍事法院高雄分院於95年6
    月15日判處應執行有期徒刑2 年，褫奪公權2 年，緩刑3 年
    ，經其撤回上訴遂於95年10月3 日確定。是原告所受褫奪公
    權2 年，應適用新法第74條之規定，並不受緩刑效力所及，
    仍應依刑法第37條第5 項但書規定，自裁判確定時起算之，
    無刑法第2 條規定之適用。
  (三)按司法院釋字第56號、第66號解釋，依現行公務人員任用法
    第28條第2 款規定，曾服公務有貪污行為，經判刑確定者，
    不得為公務人員。是原告因○○等案，經判決有期徒刑2 年
    確定，應符前揭非不得充任公務員之限制情形。又任職條例
    第10條第1 款至第4 款為例示規定，第5 款為概括規定，同
    條例施行細則第55條第1 項第5 款第4 目係就任職條例定作
    補充性規範，應符司法院釋字第611 號解釋意旨，無違於一
    般法律解釋方法，且符合相關憲法原則及法律意旨之限度，
    並非增加法律所無之限制等語，資為抗辯。並聲明求為判決
    駁回原告之訴。
四、兩造之爭點：被告以原告經判決宣告○○並○○○○確定，
    核定原告溯自95年10月3 日撤職，是否合法？有無刑法從舊
    從輕原則之適用？任職條例施行細則第55條第1 項第5 款第
    4 目規定有無違反法律保留原則？茲分別論述如下。
五、本院之判斷：
　(一)按「軍官、士官有左列情形之一者撤職：一、判決確定處有
    期徒刑以上之刑，未宣告緩刑者。二、判決或裁定交付感化
    者。三、因案通緝者。四、依陸海空軍懲罰法規定應撤職者
    。五、其他重大原因必須撤職者。」「本條例施行細則，由
    國防部定之。」「本細則依陸海空軍軍官士官任職條例（以
    下簡稱本條例）第21條訂定之。」「本條例第10條所定撤職
    ，規定如下：一、判決確定處有期徒刑以上之刑，未宣告緩
    刑者，自判決確定之日起撤職。二、判決或裁定交付感化者
    ，自判決或裁定確定之日起撤職。三、因案通緝者，自通緝
    之日起撤職。四、依陸海空軍懲罰法規定應撤職者，自核定
    之日起撤職。五、其他重大原因必須撤職者：(一)私德不修，
    有嚴重敗壞軍紀行為，經調職察看結果，仍不堪任用者，自
    核定之日起撤職。(二)無故曠職廢弛公務導致嚴重不良後果者
    ，自核定之日起撤職。(三)經認定為流氓裁定交付感訓處分者
    ，自裁定確定之日起撤職。(四)經裁判宣告緩刑並同時宣告褫
    奪公權者，自判決確定之日起撤職。」任職條例第10條、第
    21條、同條例施行細則第1條、第55條第1項分別定有明文。
　(二)經查，原告因○○等案件，經國防部高等軍事法院高雄分院
    於○年○月○日判處應執行○○○○○年，○○○○○年，
    ○○○年，於○年○月○日確定在案之事實，有國防部高等
    軍事法院高雄分院○年○○字第○號判決在卷可稽( 見答辯
    狀卷宗附件2)，且為原告所不爭執，自堪信為真實。依司法
    院大法官釋字第611 號解釋意旨，主管機關依法律授權訂定
    施行細則時，為適用相關規定而作補充性之規範，如無違於
    一般法律解釋方法，於符合相關憲法原則及法律意旨之限度
    內，即與法律保留原則無所牴觸。是任職條例施行細則既係
    基於任職條例第21條之授權，由國防部本於中央主管機關之
    權責，就執行任職條例有關細節性、技術性之事項而為規定
    ，則其就前揭陸海空軍軍官士官任職條例第10條第5 款有關
    軍官、士官其他重大原因必須撤職之規定，於任職條例施行
    細則第55條第1 項第5 款所為有關該條例第10條第5 款所定
    其他重大原因之具體事由之補充規定，應係就任職條例第10
    條第5 款之規定，所為之補充性規範，與該規定之立法目的
    無違，亦未逾越其授權之範圍，被告自得適用。是被告依任
    職條例第10條第5 款、同條例施行細則第55條第1 項第5款
    第4 目之規定，以99年8 月13日國陸人管字第0990018399
    號令核定原告溯自95年10月3 日撤職，並無違誤。
六、原告雖主張其所觸犯之○○罪及○○○○○罪均發生於○年
    ○月○日至○年○月○日間，依刑法第1 條罪刑法定原則、
      同法第2 條從舊從輕原則，本件應無95年7 月1 日始增訂
      施行之刑法第74條第5 項規定，緩刑之效力不及於褫奪公
      權之適用云云。按褫奪公權者，褫奪為公務員之資格，刑
      法第36條第1 款定有明文，其性質上兼有預防犯罪與社會
      防衛之目的；而「案件是否宣告緩刑，乃法官於裁判時，
      就當時存在之緩刑規定，審酌緩刑之效果是否適當，始為
      宣告。故被告行為後，法律對於緩刑之效力是否及於從刑
      之規定若有增訂或變更者，當以裁判時法律之規定為準，
      並無比較新舊法適用之問題。最高法院95年度第8 次刑事
      庭會議決議『七、犯罪在新法施行前，新法施行後，緩刑
      之宣告，應適用新法第74條之規定』，亦同斯旨。」( 最
      高法院96年台抗字第520 號裁判要旨參照) 本件原告犯罪
      時( 即91年至93年間) ，雖在刑法第74條第5 項增訂施行
      之前，然依上開說明，本件並無比較新舊法適用之問題，
      原告主張依從舊從輕原則，本件應無緩刑之效力不及於褫
      奪公權規定之適用，自無可採。
七、原告又主張任職條例第10條第1 款既規定軍官、士官經判決
    確定處有期徒刑以上之刑，未宣告緩刑者，予以撤職，依其
    反面解釋，若軍官遭判決確定處有期徒刑以上之刑，但有宣
    告緩刑者，即無需撤職。然任職條例施行細則第55條第1 項
    第5 款第4 目竟規定「經裁判宣告緩刑並同時宣告褫奪公權
    者，自判決確定之日起撤職」，顯已違反憲法第23條法律保
    留原則及比例原則云云。按司法院釋字第612 號解釋：「憲
    法第15條規定人民之工作權應予保障，人民從事工作並有選
    擇職業之自由，如為增進公共利益，於符合憲法第23條規定
    之限度內，對於從事工作之方式及必備之資格或其他要件，
    得以法律或經法律授權之命令限制之。其以法律授權主管機
    關發布命令為補充規定者，內容須符合立法意旨，且不得逾
    越母法規定之範圍。其在母法概括授權下所發布者，是否超
    越法律授權，不應拘泥於法條所用之文字，而應就該法律本
    身之立法目的，及整體規定之關聯意義為綜合判斷。」觀之
    任職條例第10條規定「軍官、士官有左列情形之一者撤職：
    一、判決確定處有期徒刑以上之刑，未宣告緩刑者。二、判
    決或裁定交付感化者。三、因案通緝者。四、依陸海空軍懲
    罰法規定應撤職者。五、其他重大原因必須撤職者。」其中
    第1 至4 款為例示規定，第5 款則為概括規定，並於同條例
    施行細則第55條第1 項第5 款，就適用本條例上開規定「其
    他重大原因必須撤職者」作補充性規範，該款第4 目規定「
    經裁判宣告緩刑並同時宣告褫奪公權者，自判決確定之日起
    撤職。」，蓋刑法第36條第1 款明文規定，褫奪公權者，褫
    奪為公務員之資格，是原告既經宣告褫奪公權，雖同時受緩
    刑之宣告，因緩刑效力不及於褫奪公權，已如前述，則原告
    已喪失為公務員之資格，自構成其他重大原因必須撤職者，
    就任職條例之立法目的，及整體規定之關聯意義為綜合判斷
    ，此一施行細則之規定內容符合立法意旨，且未逾越母法規
    定之範圍。依上開大法官解釋意旨，無違於一般法律解釋方
    法，且符合相關憲法原則及法律意旨之限度，符合法律保留
    原則，並非增加法律所無之限制。原告主張前揭施行細則之
    規定有違法律保留原則及比例原則，顯屬誤解，亦非可採。
八、綜上所述，原告所訴均委無足採，被告以原告業經判決宣告
    緩刑並褫奪公權確定，核定其溯自95年10月3 日撤職，於法
    並無違誤，訴願決定予以維持，亦無不合。原告仍執前詞，
    訴請撤銷，為無理由，應予駁回。
九、據上論結，本件原告之訴為無理由，依行政訴訟法第98條第
    1 項前段，判決如主文。
中　　華　　民　　國　　100　 年　　4　　 月　　21　　日
　        　　　　　臺北高等行政法院第二庭
                              審判長法  官　徐瑞晃
                                    法  官　蔡紹良
                                    法  官　陳姿岑
上為正本係照原本作成。
如不服本判決，應於送達後20日內，向本院提出上訴狀並表明上
訴理由，如於本判決宣示後送達前提起上訴者，應於判決送達後
20日內補提上訴理由書（須按他造人數附繕本）。
中　　華　　民　　國　　100　 年　　4　　 月　　21　　日
          　　　　　　      　　　  書記官  李依穎